【裁判字號】    98,消債抗,44
【裁判日期】    981230
【裁判案由】    聲請更生程序
【裁判全文】
臺灣高雄地方法院民事裁定            98年度消債抗字第44號
抗  告  人  甲○○
上列當事人因消費者債務清理事件聲請更生，對本院於民國97年
12月31日所為97年度消債更字第1760號民事裁定提起抗告，本院
裁定如下：
    主  文
抗告駁回。
抗告費用新臺幣壹仟元由抗告人負擔。
    理  由
一、本件抗告意旨略以：抗告人目前任職威合股份有限公司，每
    月薪資收入僅新臺幣（下同）20,000元，並未達原審以96年
    度收入計算之每月收入金額34,083元，且因抗告人之兄李文
    正於96年5 月間因業務過失致人於死，故抗告人須負道義責
    任，擔負死者之喪葬費用，則以21,000元為計算基準，扣除
    原審所認定之生活費用及扶養費用後，抗告人僅餘9,324 元
    清償債務；又倘以上開收入計算，扣除房貸費用11,698元、
    每月生活費6,000 元，抗告人願以每月5,000 元之金額償還
    所欠債務，而抗告人所負無擔保或無優先權之債務總額計90
    8,000 元，並未逾1,200 萬元，復未經法院裁定開始清算程
    序或宣告破產等語，爰依法提起本件抗告並聲明：原裁定廢
    棄；准許開始抗告人之更生程序。
二、按「為使負債務之消費者得依本條例所定程序清理其債務，
    以調整其與債權人及其他利害關係人之權利義務關係，保障
    債權人之公平受償，謀求消費者經濟生活之更生及社會經濟
    之健全發展，特制定本條例。」、「債務人不能清償債務或
    有不能清償之虞者，得依本條例所定更生或清算程序，清理
    其債務」，消費者債務清理條例第3 條定有明文，上開條文
    所謂「不能清償或有不能清償之虞」，應綜合債務人之財產
    、信用、收支與其所負全部債務等狀況，評估其負債是否大
    於資產，已無償債能力，或即使仍得勉力清償，但是否因而
    難以維持基本生活，而有不能清償之虞等情，為其判斷之準
    據。又聲請更生或清算不合程式或不備其他要件者，法院應
    以裁定駁回之，但其情形可以補正者，法院應定期間先命補
    正，消債條例第8 條亦有明文。
三、本件抗告人固以前情為由，提起本件抗告，惟查：
  (一)抗告人前因積欠前復華商業銀行等金融機構債權人債務850,
    978 元，於95年6 月間依金融主管機關協調成立之「中華民
    國銀行公會會員辦理消費金融案件無擔保債務協商機制」，
    與最大債權銀行即復華商業銀行就當時欠款債務達成分期還
    款協議，同意自95年8 月起，以分80期，利率3.88% ，每月
    10日繳納12,089元，依各債權銀行債權金額比例清償各項債
    務，至全部清償為止，而抗告人僅繳納至96年8 月止即毀諾
    等情，有抗告人提出之債權人清冊1 份、財團法人金融聯合
    徵信中心當事人綜合信用報告1 份、協議書1 份、還款證明
    1 份、前置協商退件通知函附於原審卷可佐，堪信為真。
  (二)其次，抗告人固陳明現行每月收入為20,000元，並提出基本
    薪資單乙份為佐，惟經本院職權查詢抗告人稅務資料，抗告
    人97年度之所得計5 筆，給付總額為337,202 元，有稅務電
    子閘門財產所得調件明細表乙份附卷可佐，當應以上開稅務
    資料所載金額核算抗告人之收入，方屬適當；基上，抗告人
    每月收入應為28,100元（計算式：337202÷12≒28100 ，元
    以下四捨五入）；抗告人另陳明每月支出實際支出個人生活
    費計約6,000 元乙情，尚未逾內政部公告之98年度台灣省每
    人每月最低生活標準為9,829 元，即可採認；另抗告人主張
    每月負擔其母李林秋滿之扶養費乙節，按受扶養權利者，以
    不能維持生活而無謀生能力者為限；前項無謀生能力之限制
    ，於直系血親尊親屬不適用之。因負擔扶養義務而不能維持
    自己生活者，免除其義務，但受扶養權利者為直系血親尊親
    屬或配偶時，減輕其義務，民法第1117條第1 項、第2 項、
    第1118條亦有明定。本件抗告人之母李林秋滿於96年所得為
    0 元，名下有不動產4 筆、動產1 筆，現值合計747,800 元
    ，有財政部臺灣省南區國稅財產歸屬資料清單、財政部臺灣
    省南區國稅局96年度綜合所得稅各類所得資料清單各乙份在
    卷可查，堪認李林秋滿有受扶養之必要，惟李林秋滿之扶養
    義務人尚有抗告人之兄姊李文正、陳慧玲，故抗告人每月應
    負擔李林秋滿之扶養費用應以3,276 元計算（計算式：9829
    ÷3 ≒3276，元以下四捨五入），方屬適當；至抗告人主張
    房貸部分，經查，抗告人所負擔門牌號碼高雄縣鳳山市○○
    ○路100 巷22之1 號房地房屋之房貸計11,698元，係李林秋
    滿所有之不動產，有上開財產歸屬資料清單可佐，且該房地
    並抵押債務人為李林秋滿、李文正，有前開土地及建物登記
    謄本可查1 份（原審卷第133 至140 頁），抗告人既非前開
    房貸之不動產所有人或債務人，且抗告人本身既已負債數十
    萬元，則於自顧不暇之情形下，焉有應負擔母親李林秋滿及
    兄李文正之債務，並應優先於本身債務之理？是抗告人主張
    每月應負擔房貸11,698元，即屬無據。
  (三)則以抗告人每月平均收入28,100元扣除每月最低生活費用
    6,000 元及扶養費用3,276 元後，尚餘18,824元可供抗告人
    清償債務，如不計算利息，抗告人清償全部債務908,000 元
    僅需49期，而抗告人現為41歲（57年3 月15日生），正值壯
    年，可見抗告人無任何不能清償債務之情事；況抗告人自陳
    依其自行評估結果，不計算利息，其得以每月5,000 元之金
    額清償債務，清償全部債務需182 期（計算式：908000÷50
    00≒182 ），益證抗告人並無所謂不能清償之情，抗告人所
    為更生之聲請，顯然無據。
四、綜上所述，本件抗告人聲請更生，既無法立證證明有何客觀
    上不能清償之情事，原審以此為由裁定駁回抗告人更生之聲
    請，並無違誤。抗告意旨指摘原裁定不當，求予廢棄另為裁
    定，為無理由，應予駁回。
五、據上論結，本件抗告為無理由，依消費者債務清理條例第11
    條第2 項、第15條，民事訴訟法第495 條之1 第1 項、第44
    9 條第1 項、第95條、第78條，裁定如主文。
中    華    民    國    98    年    12    月    30    日
                 民事庭審判長 法  官  林玉心
                              法  官  謝文嵐
                              法 官  高瑞聰
以上正本係照原本作成。
本件不得再抗告。
中    華    民    國    99    年    1     月    4     日
                              書記官  吳雅琪


司法院資訊處製作；財團法人民間司法改革基金會備份。
